最高法院刑事判決　　　　　　　　　　　　　　　　九十一年度台上字第八一０號
　　上　訴　人　甲○○
右上訴人因違反毒品危害防制條例案件，不服台灣高等法院台南分院中華民國九十年
十二月十三日第二審更審判決（九十年度上更(一)字第一一四號，起訴案號：台灣雲林
地方法院檢察署八十九年度偵字第四六八號），提起上訴，本院判決如左：
    主  文
原判決撤銷，發回台灣高等法院台南分院。
    理  由
本件原判決認定上訴人甲○○於民國八十八年十二月二日下午六時許，在雲林縣西螺
二崙公墓旁，販賣新台幣（下同）四千元安非他命０‧一公克予李曉倩施用，販賣毒
品所得四千元。嗣於八十九年一月二十三日晚上十一時四十分許，上訴人在雲林縣莿
桐鄉○○村○○路十二號旁巷口，持有安非他命０‧七公克、帳單一張、吸管製鏟子
一支，為警查獲等情。因而撤銷第一審關於上訴人販賣第二級毒品部分之科刑判決，
改判論處上訴人販賣第二級毒品罪刑，固非無見。
惟查(一)、有罪判決書之事實一欄，為判斷其適用法律當否之準據，法院應將依職權認
定與論罪科刑有關之事實，翔實記載，然後於理由內逐一說明其憑以認定之證據，並
使事實認定與理由說明，互相適合，方為合法。倘事實認定與理由說明，不相一致，
或事實與理由之記載，前後齟齬，按諸刑事訴訟法第三百七十九條第十四款後段規定
，均屬判決理由矛盾之當然違背法令。本件原判決引用上訴人之自白，認與證人李曉
倩所證情節大致相符，並有扣案帳單等證物，認定上訴人確有販賣安非他命予證人李
曉倩，應負販賣安非他命罪責。然卷查上訴人於八十九年一月二十四日警局訊問時供
稱「我在接受勒戒前在八十八年十二月二日晚上六時許有賣二錢安非他命給綽號『小
倩』女子，價格是四千元，是在西螺二崙公墓賣她的」；偵查中改稱「八十八年十二
月二日下午在二崙公墓，賣給她（按指李曉倩）二錢一萬元，我賺了二千元」（見雲
林縣警察局斗六分局卷第一頁背面、偵查卷第十四頁背面）。而證人李曉倩於警局及
第一審法院均稱於八十八年十二月二日晚上六時許向上訴人購買安非他命二錢四千元
。至於扣案之帳單則記載「小倩一一０００」（見同上警卷第三頁、偵查卷第十二頁
背面）。不論上訴人或證人李曉倩均稱所交易之安非他命數量為二錢（按即為七‧五
公克），而非原判決事實所認定之「０‧一公克」，原判決事實所認定之重量與所採
用之證據不相適合，已有證據上理由矛盾之違法。至於販賣之價格，上訴人原稱「四
千元」，又稱「一萬元」，扣案帳單則記載「小倩一一０００」，究竟何者為是？原
審未予調查審認，遽行判決，亦有應於審判期日調查之證據而未予調查之違法。(二)、
毒品危害防制條例所謂販賣第二級毒品罪，以行為人有營利之目的（意思），而販入
或賣出第二級毒品，或二者兼而有之者為其構成要件。故行為人有無營利意思之目的
條件，自應於事實欄內為詳實之記載，然後於理由內說明其憑以認定之證據，始為適
法。原判決事實欄並未記載安非他命是否為第二級毒品，及上訴人有何營利目的之意
思，自有理由不備之違背法令。(三)、警員於八十九年一月二十三日晚上十一時四十分
許，查扣上訴人持有安非他命０‧七公克部分，已經第一審法院判決無罪確定，原判
決仍於事實欄加以記載，並於理由內不另為無罪之諭知，亦有未合。以上或係上訴意
旨所指摘，或為本院得依職權調查之事項，應認原判決仍有撤銷發回更審之原因。原
判決其餘不另諭知無罪部分（不含前述已判決無罪確定部分），基於審判不可分之原
則，併予發回。
據上論結，應依刑事訴訟法第三百九十七條、第四百零一條，判決如主文。
中      華      民      國    九十一    年      二      月      七      日
                              最高法院刑事第三庭
                                  審判長法官  陳  錫  奎
                                        法官  洪  清  江
                                        法官  李  伯  道
                                        法官  呂  丹  玉
                                        法官  洪  文  章
      右正本證明與原本無異
                                              書  記  官
中      華      民      國    九十一    年      二      月     二十     日
